臺灣高等法院刑事判決　　　　　　　　96年度上訴字第4123號
上　訴　人　臺灣基隆地方法院檢察署檢察官
被　　　告　甲○○
上列上訴人因被告違反毒品危害防制條例案件，不服臺灣基隆地
方法院96年度訴字第459號，中華民國95年7月31日第一審判決（
起訴案號：臺灣基隆地方法院檢察署96年度毒偵字第986號、第
1144號），提起上訴，本院判決如下：
    主  文
原判決撤銷。
甲○○施用第一級毒品，累犯，處有期徒刑柒月，減為有期徒刑
月又拾伍日，如易科罰金以新臺幣壹仟元折算壹日，扣案之注
射針筒壹支沒收。又施用第一級毒品，累犯，處有期徒刑柒月，
減為有期徒刑月又拾伍日，如易科罰金以新臺幣壹仟元折算壹
日。應執行有期徒刑肆月，如易科罰金以新臺幣壹仟元折算壹日
，扣案之注射針筒壹支沒收。
    事  實
一、甲○○前於民國94年間因竊盜案件，經臺灣基隆地方法院以
    94年度簡上字第92號判決判處有期徒刑3月確定，於95年6月
    23日縮刑期滿執行完畢。復因於96年1月16日以前施用第一
    級及第二級毒品案件，經觀察、勒戒後，認無繼續施用毒品
    之傾向，於94年7月1日釋放出所，並由臺灣士林地方法院檢
    察署檢察官於同日，以94年度毒偵字第592號為不起訴處分
    確定。
二、詎甲○○不思悔改，於上開觀察勒戒執行完畢釋放後5年內
    ，猶基於施用第一級毒品海洛因之各別犯意，施用第一級毒
    品海洛因二次，其詳情如下：
  (一)於96年3月9日19時許，在其基隆市○○街68號1樓居所施用
    第一級毒品海洛因，而於96年3月10日21時30分許，在上址
    經警查獲，並扣得其所有施打海洛因所用之注射針筒1支（
    即本院96年度保管字第2309號保管證物之二塑膠袋中，附有
    「持有人：甲○○」紙條之袋內注射針筒1支）。
  (二)於96年4月1日20時許，在同上居所施用第一級毒品海洛因一
    次，嗣於同月4日因另案竊盜罪嫌，於員警調查竊盜案件時
    ，經甲○○同意採集其尿液送驗，檢驗結果尿液有嗎啡陽性
    反應而經警查獲。
三、案經臺北縣政府警察局汐止分局、臺北市政府警察局南港分
    局分別移送臺灣基隆地方法院檢察署檢察官偵查起訴。
    理  由
一、前揭犯罪事實業據被告於本院認罪坦承不諱，並有扣案之注
    射針筒1支可憑。而被告二次為警查獲後所採集之尿液檢體
    ，經送請檢驗，結果均呈海洛因之嗎啡陽性反應（由於海洛
    因在人體內會代謝成嗎啡，因此涉嫌海洛因之施用者，係檢
    驗其尿液中之嗎啡反應），有臺灣檢驗科技股份有限公司96
    年3月23日CH/2007/30520號濫用藥物尿液檢驗報告、臺灣尖
    端先進生技醫藥股份有限公司96年4月11日濫用藥物檢驗報
    告附卷可稽，足見被告上開自白施用第一級毒品海洛因二次
    之情節，與事實相符，應可採信。又被告前因施用第一級及
    第二級毒品案件，經觀察、勒戒後，認無繼續施用毒品之傾
    向，於94年7月1日釋放出所，並由臺灣士林地方法院檢察署
    檢察官於同日，以94年度毒偵字第592號為不起訴處分確定
    等情，亦有本院被告前案紀錄表、前揭不起訴處分書附卷足
    佐。顯見被告係於上開觀察、勒戒執行完畢釋放後，5年以
    內二次再犯施用第一級毒品之犯行甚明。本件事證明確，被
    告犯行堪以認定，應依法論科。
二、至於被告於原審審理時自白其自96年2月間某日起至96年6月
    8日止在居住處接續施打海洛因云云，但除本案起訴二次施
    打海洛因有尿液檢驗之毒品反應檢驗報告可資佐證外，另外
    檢察官上訴書所指之被告另於96年6月7日晚上7時15分回溯5
    日內之某時，在其居住處另施打第一級毒品海洛因一次，亦
    有尿液檢驗報告，其尿液呈毒品反應之檢驗報告可據外（但
    此次之施用第一級毒品一次，與本案不構成集合犯關係，理
    由詳如後述），上開被告之其他自白，別無佐證，自不得單
    憑該自白據而認定被告本案所犯施用毒品罪乃集合犯。
三、查海洛因係毒品危害防制條例所列管之第一級毒品，此為該
    條例第2條第2項第1款所明定；又犯毒品危害防制條例第10
    條施用毒品之罪者，檢察官應聲請法院裁定，令被告入勒戒
    處所觀察、勒戒，經觀察、勒戒後，無繼續施用毒品之傾向
    者，應即釋放，並由檢察官為不起訴處分，有繼續施用毒品
    之傾向者，則由檢察官先聲請法院裁定令入戒治處所施以強
    制戒治，俟強制戒治期滿，再行釋放，並由檢察官為不起訴
    處分；而依前開規定觀察勒戒或強制戒治執行完畢釋放後，
    5年內再犯施用毒品之罪者，檢察官應依法追訴，毒品危害
    防制條例第20條第1項、第2項、第23條第2項分別定有明文
    。又最高法院96年度臺上字第4432號判決意旨稱：集合犯係
    指在犯罪構成要件中，本即預定有數個同種類之行為將反覆
    實行之犯罪。此等反覆實行之犯罪行為，於自然意義上雖係
    數行為，但依社會通念，法律上應僅為一總括之評價，法律
    乃將之規定為一獨立之犯罪類型，而為包括一罪。是集合犯
    ，除於客觀上須有反覆實行之多數犯罪行為，且各行為間，
    有一定程度之密切接近關係外，主觀上，該多數犯罪行為並
    須係出於行為人一個概括決意。倘該多數犯罪行為非出於一
    概括決意，依社會通念，不應評價為一罪，始符公平原則，
    即不能概認係集合犯而祇論以一罪。集合犯之行為人於實行
    犯罪之初，主觀上縱有持續多次實行犯罪之概括決意，然於
    遭司法警察（官）、檢察事務官或檢察官查獲之際，其對爾
    後將遭法院羈押或獲准具保，得否依其主觀上原有之決意，
    賡續實行集合犯罪之客觀行為，因失其自主性而無從預知，
    是其主觀上之概括決意與客觀上之集合行為，皆因遭查獲而
    中斷。縱依事後之客觀情況，行為人仍得以再度實行犯罪，
    亦與查獲前之犯罪行為間，已難謂係出於同一之概括決意。
    且犯行既已遭查獲，依社會通念，亦期其因此將自我檢束而
    不再犯，乃竟重蹈前非，自難以認應評價為一罪係屬適當等
    語。查被告本案二次施用第一級毒品及檢察官上訴書所指之
    96 年6月7日晚上7時15分回溯5日內之某時又再施用第一級
    毒品之犯行，每次均係遭員警查獲後再犯，依上開判決意旨
    ，本不構成集合犯。故本案檢察官起訴之被告二次施用第一
    級毒品犯行，係屬犯意各別，且二次施用毒品時間間隔達二
    十多日，犯罪時間間隔，自非集合犯，應予分論併罰。核其
    二次施用第一級毒品，均係犯毒品危害防制條例第10條第1
    項之施用第一級毒品罪。被告持有第一級毒品海洛因之低度
    行為，應為施用毒品之高度行為所吸收，不另論罪。末查被
    告前曾受如事實欄所載有期徒刑之執行，此有本院被告前案
    紀錄表附卷可考，其於有期徒刑執行完畢後5年以內，故意
    再犯本件有期徒刑以上之罪，為累犯，應加重其刑。
四、原審以被告乃施用第一級毒品之集合犯論科，檢察官上訴意
    旨指被告於96年6月7日晚上7時15分回溯5日內之某時，又另
    一次犯施用第一級毒品罪罪嫌，經警查獲，亦與本案有集合
    犯一罪之關係，應併入本案審判等語，均非的論，理由已詳
    如上述，檢察官上訴為無理由，惟原判決既為可議，應予撤
    銷改判。本院審酌被告犯罪之動機、曾有施用毒品之前科仍
    不知戒除，又係累犯，惟犯罪後坦承犯行，且所犯之施用毒
    品犯行乃戕害自己身心健康，並未危及他人等一切情狀，就
    被告所犯二罪分別量處如主文所示之宣告刑。扣案之注射針
    筒1支，為市售一般施打藥品用之器具，然屬被告所有供上
    開96年3月9日19時許施用第一級毒品海洛因之用，業據被告
    供明無誤，爰依刑法第38條第1項第2款之規定宣告沒收。
五、又被告行為後，中華民國96年罪犯減刑條例於96年7月4日制
    定公佈，並自96年7月6日施行，而按犯罪在中華民國96年4
    月24日以前者，除本條例另有規定外，依下列規定減刑：一
    、死刑減為無期徒刑。二、無期徒刑減為有期徒刑二十年。
    三、有期徒刑、拘役或罰金，減其刑期或金額各二分之一。
    又依本條例應減刑之罪，未經判決確定者，於裁判時，減其
    宣告刑。依前項規定裁判時，應於判決主文同時諭知其宣告
    刑及減得之刑。再者犯最重本刑為五年以下有期徒刑下之刑
    之罪，依本條例規定減為六個月以下有期徒刑、拘役者，應
    於為減刑裁判時，並諭知易科罰金折算之標準，中華民國96
    年度罪犯減刑條例第2條第1項、第7條、第9條分別定有明文
    。查本件被告於96年3月9日及4月1日犯毒品危害防制條例第
    10 條第1項之施用第一級毒品罪，核與中華民國96年度罪犯
    減刑條例第2條第1項第3款規定相符，應予減刑，並定其減
    得之刑應執行刑如主文所示，且依同條例第9條、刑法第41
    條第1項前段之規定，諭知易科罰金之折算標準。
據上論斷，應依刑事訴訟法第369條第1項前段、第364條、第299
條第1項前段，毒品危害防制條例第10條第1項，刑法第11條前段
、第47條第1項、第41條第1項前段、第38條第1項第2款、第51條
第5款，中華民國96年度罪犯減刑條例第2條第1項第3款、第7條
、第9條、第10條，判決如主文。
本案經檢察官林炳雄到庭執行職務。
中　　華　　民　　國　　96　　年　　11　　月　　13　　日
     　　　　　 刑事第四庭    審判長法　官　蔡秀雄
                                    法　官　陳國文
                                    法　官　鄭水銓
以上正本證明與原本無異。
如不服本判決，應於收受送達後十日內向本院提出上訴書狀，其
未敘述上訴之理由者並得於提起上訴後十日內向本院補提理由書
（均須按他造當事人之人數附繕本）。
                                    書記官  吳鎮鑫
中　　華　　民　　國　　96　　年　　11　　月　　13　　日
附錄：本案論罪科刑法條全文
毒品危害防制條例第10條第1項：
施用第一級毒品者，處6 月以上5 年以下有期徒刑。
